# 母公司自子公司取得对孙公司的直接控股权，合并报表和个别报表如何处理？

提问人：qiaoyf 时间：2011-10-26 20:30:45
如题所述，孙公司原是子公司的子公司。现在如果子公司将对孙公司的股权转给母公司，如何处理？ 第一，在合并报表层面，根据会计主体不变的原则，交易前，孙公司被纳入合并，交易后，仍被纳入合并，会计主体没变，但所持股权变化，不应作为企业合并。
是不是作为购买或者出售子公司少数股权处理？ 第二，在个别报表层面，如何计量长期股权投资？如果不是企业合并，按非货币交易处理？ 第三，个别报表层面的处理与合并报表层面的处理，能否采用不同的原则。例如，合并报表中不作为合并，但个别报表按合并准则计量长期股权投资？

回答人：chenyiwei
回复 qiaoyf 的帖子
1 、如果该子公司并非全资子公司，并且交易导致母公司在该孙公司中所享有的股权比例发生变化的，可在合并报表层面作为收购／处置少数股权处理。
2 、按 2 号准则第四条规定，根据实际支付的对价的公允价值计量。 3 、我理解不能采用不同的原则。 2 号准则第三条、第四条分别规定了构成与不构成企业合并情况下长期股权投资的初始计量原则，这与合并报表层面是否按企业合并处理是对应的。

提问人：qiaoyf 时间：2011-10-26 21:14:08
回复 chenyiwei 的帖子
谢谢陈版的及时回复，我也觉得您建议的处理方法比较合理。
再设想一种情形，母公司取得孙公司股权，所付出的对价是母公司持有的另一子公司股权，个别和合并报表层面如何处理？谢谢。

回答人：chenyiwei
以子公司股权换取孙公司股权，未改变母公司可控制的经济资源及其风险报酬特征，属于不具有商业实质的非货币性资产交换。另外该交易不应影响合并报表（除了可能涉及少数股权和母公司权益之间的一增一减以外）

提问人：houchilian 时间：2014-12-24 17:27:55
a是b.和c的母公司，b从a手中取得c控制权，站在母公司角度，控制范围仍未发生变什，还是b和c，为什么b是同一控制合并c了?

回答人：chenyiwei
站在B的角度是新取得了对一项业务的控制权，增加了报告主体可控制的经济资源；但孙公司变为子公司，对母公司而言，其可控制的经济资源没有发生变化。

提问人：mlccpa 时间：2015-01-20 15:31:33
陈总，我感觉，您的第二个答复： 2 、按 2 号准则第四条规定，根据实际支付的对价的公允价值计量。 不正确。是一个笔误吗？

回答人：chenyiwei
不是。这里的意思实际上就是按实际支付的现金计量。如果交易以现金为媒介，且按目标股权的评估值为基础成交，则也可以认为在个别报表层面具有商业实质。其他情况，如采用无偿划转方式的，通常按账面价值为计量基础。

提问人：812146714 时间：2017-05-11 11:13:36
请问陈版主，非全资子公司处置孙公司股权给母公司，单体报表上确认投资收益 100 ，母公司合并报表上，合并的后是不是还有部分投资收益 20 （ 80 是母公司与子公司的合并抵消）体现？

回答人：chenyiwei
母子公司之间的投资收益应完全抵销。

提问人：kevinzk 时间：2018-01-20 09:37:28
请问陈老师， 假设集团A公司，下属有两个子公司分别为B公司（控股）、C公司（全资），另外，D公司为B、C公司设立的子公司， 2016 年，B公司持股96%，C公司持股4%， 2017 年 8 月C公司收购B公司持有的D公司股权,最终C公司持股98%，B公司持股2%。
请问： 1 、 2017 年合并报表中，合并主体由B变为C公司，C公司对D公司合并，，交易构成同一控制下，C在编制合并中，是否需要调整期初数据。 2 、B公司是否需要仍将D公司 2017 年1-8月报表纳入合并？ B公司少数股权权益 因此次交易，变动如何在权益变动表中处理。

回答人：chenyiwei
1 、需要。 2 、需要。B公司的少数股东权益在合并报表层面的减少通过“所有者投入和减少资本——其他”的负数反映。

提问人：kevinzk 时间：2018-01-20 09:58:19
现在再做集团A公司的合并报表，B公司合并D公司1-8月，C公司合并 2017 年去年，这是否就造成的重复了。

回答人：chenyiwei
A的合并报表层面需采用一定的技术处理，消除对D公司1~8月利润表和现金流量表合并的重复。